臺灣板橋地方法院民事裁定　　　　　　　100年度抗字第157號
抗　告　人　謝登貴
相　對　人　洪春松
上列當事人間因本票裁定事件，抗告人對於本院司法事務官中華
民國100 年8 月10日100 年度司票字第3007號裁定提起抗告，本
院裁定如下：
    主  文
抗告駁回。
抗告程序費用新臺幣壹仟元由抗告人負擔。
    理  由
一、按執票人向本票發票人行使追索權時，得聲請法院裁定後強
    制執行，票據法第123 條定有明文。次按，本票之發票人或
    背書人，得為免除作成拒絕證書之記載；發票人為前項記載
    時，執票人得不請求作成拒絕證書，而行使追索權；本票上
    雖有免除作成拒絕證書之記載，執票人仍應於所定期限內為
    付款之提示，但對於執票人主張未為提示者，應負舉證之責
    ，票據法第124 條準用同法第94條第1 項、第2 項前段、第
    95條規定甚明。是倘本票已載明免除作成拒絕證書，則執票
    人聲請裁定准予強制執行時，自毋庸提出已為付款提示之證
    據。且本票執票人依票據法第123 條規定向本票發票人行使
    追索權，聲請法院裁定准予強制執行，係屬非訟事件，對於
    此項聲請所為裁定，僅依非訟事件程序，就本票形式上之要
    件是否具備予以審查為已足。如發票人主張執票人未為提示
    ，依前揭票據法第124 條準用同法第95條但書之規定，即應
    由發票人負舉證之責（最高法院84年度台抗字第22號裁定意
    旨參照）。再按，本票執票人，依票據法第123 條規定，聲
    請法院裁定許可對發票人強制執行，係屬非訟事件，此項聲
    請之裁定，及抗告法院之裁定，僅依非訟事件程序，以審查
    強制執行許可與否，並無確定實體上法律關係存否之效力，
    如發票人就票據債務之存否有爭執時，應由發票人提起確認
    之訴，以資解決（最高法院57年度台抗字第76號判例意旨參
    照）。
二、抗告意旨略以：抗告人謝登貴雖簽發系爭本票同意付款，然
    相對人洪春松從未提示付款，反而是抗告人委託相對人之女
    兒於民國100 年7 月15日攜帶面額新臺幣（下同）50萬元之
    銀行支票前往相對人之住居所欲付款，卻遭相對人拒絕受款
    ，相對人主張提示付款未兌現係無理由，原審未命相對人提
    出曾提示系爭本票遭抗告人拒絕付款之證明，即裁定准許相
    對人強制執行之聲請，有背法令。另抗告人與相對人之配偶
    在臺中沙鹿合夥經營套房生意，因100 年6 月30日一同至臺
    中處理學生事務，當晚抗告人與相對人之配偶在渠等所經營
    之7 間套房中，各住1 間休息1 晚。詎料相對人誤會抗告人
    與相對人之配偶有染，逼迫簽下系爭本票作為相對人之精神
    慰撫金，並於和解書載明若支付和解金，則相對人願放棄關
    於妨害家庭之刑事請求權。抗告人明知清白不該簽下和解書
    ，但因相對人偕同6 位不明人士來套房大聲叫囂，抗告人擔
    心無法離開，又擔心影響房客及左右鄰居，故在脅迫及逼迫
    情形下簽下和解書。倘若如和解書內容所示未受強暴脅迫，
    衡諸常情是不會在和解書中特別強調未受強暴脅迫之字眼，
    顯然此地無銀三百兩。又相對人既已在和解書中載明若抗告
    人支付和解金，則願拋棄妨害家庭之刑事請求權，抗告人卻
    仍於100 年8 月20日收到相對人向臺灣臺中地方法院檢察署
    控告妨害家庭案件之傳票，已背離和解書之協議內容，故抗
    告人主張系爭本票應已作廢。爰依法提起抗告，請求廢棄原
    裁定，並駁回相對人之聲請云云。
三、經查，本件相對人主張執有抗告人於100 年7 月1 日所簽發
    免除作成拒絕證書之本票1 紙，內載金額50萬元，到期日為
    100 年7 月8 日，詎於到期日後經提示尚有如原裁定主文第
    1 項所示之本金及利息未獲清償之事實，有原審卷附之本票
    影本1 紙可稽（見原審卷第6 頁），是相對人據以聲請准予
    裁定強制執行，於法並無不合。抗告人雖抗辯相對人未提示
    系爭本票及催討，依法應無追索權云云。然系爭本票有免除
    作成拒絕證書之記載一節，已有系爭本票影本附於原審卷內
    為證，揆諸首揭說明，相對人聲請裁定准予強制執行時，本
    即毋庸提出已為付款提示之證據。且依票據法第124 條準用
    同法第95條但書之規定，抗告人抗辯相對人未為提示，應由
    抗告人負舉證之責，惟抗告人並未確實舉證證明相對人未為
    付款之提示之事實，是抗告人所辯要無足採。又本票執票人
    依票據法第123 條規定，向本票發票人行使追索權，聲請法
    院裁定強制執行，其性質與非訟事件無殊，對於此項聲請所
    為裁定，僅依非訟事件程序，就本票形式上之要件是否具備
    予以審查為已足。故抗告人另抗辯其係遭強暴脅迫始簽發系
    爭本票，且系爭本票之債權因相對人違反兩造間和解契約而
    無效云云，核屬兩造間實體法上之爭執，揆諸首開說明，自
    應由抗告人另行提起訴訟，以資解決，尚非本件非訟程序所
    得審究，仍應為許可強制執行之裁定。從而，抗告意旨指摘
    原裁定不當，求予廢棄，為無理由，應予駁回。
四、據上論結，本件抗告為無理由，依非訟事件法第46條、第21
    條第2 項、第24條第1 項，民事訴訟法第495 條之1 第1 項
    、第449 條第1 項、第95條、第78條，裁定如主文。
中    華    民    國    100   年    9     月    14    日
                  民事第三庭審判長法  官  陳財旺
                                  法  官  林錫凱
                                  法  官  賴彥魁
以上正本係照原本作成。
本裁定不得再抗告。
中    華    民    國    100   年    9     月    14    日
                                  書記官  蔡佳容